【裁判字號】    97,抗,221
【裁判日期】    970429
【裁判案由】    本票裁定
【裁判全文】
臺灣臺北地方法院民事裁定               97年度抗字第221號
抗  告  人  甲○○
相  對  人  華開租賃股份有限公司
法定代理人  乙○○
上列當事人間請求本票裁定事件，抗告人對於民國89年12月19日
本院所為 89年度票字第43042號之裁定提起抗告，本院裁定如下
：
    主  文
抗告駁回。
抗告程序費用新台幣壹仟元由抗告人負擔。
    理  由
一、本件抗告意旨略以：抗告人對當事人間之債務尚有疑義，若
    抗告人真有簽發本票，亦早已罹於時效，爰請准廢棄原裁定
    云云。
二、本件相對人於原審主張：其執有抗告人於民國 87年8月10日
    所簽發之本票1紙，金額新台幣288,000,000元，付款地在相
    對人公司事務所，利息按年息20%計算，免除作成拒絕證書
    ，到期日為89年11月10日，詎經相對人於到期日經提示僅支
    付其中部分外，其餘35,000,000元未獲付款，為此聲請原法
    院裁定准予強制執行。
三、查本件原審於89年12月19日所為本票准予強制執行之裁定雖
    曾於92年6月19日寄存送達於抗告人之戶籍地，惟關於原審
    於90年1月10日就票面金額所為更正裁定則漏未送達，迄96
    年12月12日始將上開二裁定一併寄存送達於抗告人之戶籍地
    ，亦即於96年12月22日始對抗告人發生合法送達之效力，是
    抗告人於96年12月18日提出抗告，並未逾抗告期限，合先敘
    明。
四、再按，執票人向本票發票人行使追索權時，得聲請法院裁定
    後強制執行，票據法第123條定有明文。本票執票人，依前
    開規定，聲請法院裁定許可對發票人強制執行，性質上係屬
    非訟事件，此項聲請之裁定及抗告法院之裁定，僅依非訟事
    件程序以審查強制執行許可與否，並無確定實體上法律關係
    存否之效力，如發票人就票據債務之存否有爭執時，應由發
    票人另提起確認之訴，以資解決，且關於該本票之票款請求
    權有無因罹於時效而消滅之抗辯事項，因涉及請求權時效有
    無中斷、如何計算等事實，並非單由票面外觀之形式上記載
    即得判斷，以非訟事件程序審查強制執行許可與否，既無確
    定實體上法律關係存否之效力，此時效消滅之抗辯應屬實體
    上法律關係之抗辯，應非為裁定法院所得審酌之事項（參見
    最高法院83年度台抗字第227號裁定意旨及臺灣高等法院94
    年法律座談會民事類提案第15-1號研討結果）。經查，本件
    抗告人主張當事人間之債務尚有疑義一事，僅關係債權有無
    存在或債權額多寡之認定，屬實體法上之爭執；另其所稱時
    效是否完成一事，如前述，亦因已牽涉實體法上之爭執，仍
    非非訟程序所得加以審究，且由該本票票面所載到期日，與
    相對人所稱有提示未獲付款等情相互參照，形式上亦難認有
    抗告人所指時效完成之情由。是以，抗告人之抗告意旨縱使
    屬實，亦屬與相對人間之實體法上爭執，應由抗告人另行提
    起訴訟，以資解決，依上開說明，均非本件非訟程序所得加
    以審究。從而，原審裁定為形式上審查後據以裁定准予強制
    執行，並無不當，抗告意旨仍指摘原裁定不當，求予廢棄，
    委無理由，應予駁回。
四、據上論結，本件抗告為無理由，爰依非訟事件法第21條第2
    項、第24條第1項、第46條，民事訴訟法第495條之1第1項、
    第449條第1項、第78條，裁定如主文。
中    華    民    國    97    年    4     月    29    日
                  民事第五庭  審判長法  官  薛中興
                                    法  官  胡宏文
                                    法  官  林麗真
以上正本係照原本作成
如不服本裁定，僅得於收受本裁定正本送達後10日內，以適用法
規顯有錯誤為理由，向本院提出再抗告狀，（須附繕本 1份及繳
納再抗告裁判費新台幣 1,000元），經本院許可後始可再抗告。
中    華    民    國    97    年    4     月    30    日
                                    書記官  李承翰


司法院資訊處製作；財團法人民間司法改革基金會備份。
